【裁判字號】    99,簡上,759
【裁判日期】    991105
【裁判案由】    誣告
【裁判全文】
臺灣桃園地方法院刑事判決             99年度簡上字第759號
上  訴  人
即  被  告  黎蓮嬌
上列上訴人即被告因誣告案件，不服本院98年度壢簡字第2609號
，中華民國99年8 月16日第一審刑事簡易判決（聲請簡易判決處
刑案號：98年度偵字第10991 號），提起上訴，本院管轄第二審
合議庭判決如下：
    主  文
原判決撤銷。
黎蓮嬌意圖他人受刑事處分，向該管公務員誣告，處有期徒刑壹
月。緩刑貳年。
    事  實
一、黎蓮嬌與馮羅雙妹為鄰居關係，分別居住在桃園縣中壢市○
    ○街5 巷53號、51號，惟2 人關係不睦早有嫌隙，黎蓮嬌竟
    意圖使馮羅雙妹受刑事處分，基於誣告之故意，於民國98年
    3 月2 日晚間6 時50分許，前往桃園縣政府警察局中壢分局
    ，向員警謊稱馮羅雙妹基於公然侮辱之犯意，誣指馮羅雙妹
    於同年3 月2 日下午2 時許，在黎蓮嬌上開住處前之公眾得
    出入之場所，公然辱罵黎蓮嬌為後母，並指摘黎蓮嬌住處之
    蔬菜為鄰居黃鼎福所贈之誹謗言語等情，而向該管警察機關
    誣告馮羅雙妹涉犯刑法妨害名譽罪嫌，案經臺灣桃園地方法
    院檢察署檢察官查明原委後，於98年8 月22日以98年度偵字
    第10991 號對馮羅雙妹為不起訴處分確定。
二、案經馮羅雙妹訴由桃園縣政府警察局中壢分局報請臺灣桃園
    地方法院檢察署檢察官偵查後聲請簡易判決處刑。
    理  由
壹、證據能力方面：
    證人馮羅雙妹、謝淑鳳、黃鼎福於警詢中之證述，雖屬傳聞
    證據，被告於本院審理時並不爭執其證據能力，本院審酌上
    開筆錄作成時，較無人情施壓或干擾，亦無不當取供之情形
    ，認為以之作為本案之證據亦屬適當，是上開警詢之證述，
    依刑事訴訟法第159 條之5 第2 項規定，有證據能力。另證
    人彭運權於偵查中向檢察官具結後所為之陳述，核無顯有不
    可信之情況，依刑事訴訟法第159 條之1 第2 項規定，亦得
    為證據。
貳、實體方面：
一、前揭犯罪事實，業據被告於本院審理時坦承不諱（見本院卷
    第13頁反面、20頁），核與證人馮羅雙妹於警詢及原審訊問
    時之指訴情節大致相符（見偵查卷第11頁，本院卷第8 頁反
    面、第9 頁），並有證人謝淑鳳、黃鼎福、彭運權於警詢、
    偵查中之證述，證人李昭鴻於原審之證述可佐（見偵查卷第
    14、15、16頁正反面、22頁，98年度壢簡字第2609號卷第21
    頁反面），足認被告前開自白與事實相符，堪信為真實。本
    件事證明確，被告犯行堪以認定。
二、核被告所為，係犯刑法第169 條第1 項之誣告罪。按犯刑法
    第169 條之罪，於所誣告之案件裁判確定前自白者，減輕或
    免除其刑，同法第172 條定有明文，如被告自白在所誣告之
    案件經檢察官處分不起訴確定後者，仍可適用刑法第172 條
    之規定，減輕或免除其刑（最高法院31年上字第2211號判例
    、66年度第5 次刑庭庭推總會議決議要旨參照）。查被告於
    本院審理中自白其犯誣告罪，應依刑法第172 條減輕其刑。
三、原審認被告罪證明確，予以論罪科刑，固非無見，惟未及審
    酌被告已於所誣告之案件裁判確定前自白應予減輕之情形，
    尚有未洽，被告上訴，指稱已自白犯行，請求從輕量刑，即
    有理由，自應由本院將原判決予以撤銷改判。爰審酌被告於
    本案之犯罪手段、目的、犯罪後所生損害，並念及其素行尚
    佳，國中畢業之智識程度，於本院審理時坦承犯行，態度尚
    可等一切情狀，量處如主文第2 項所示之刑。末查被告前未
    曾因故意犯罪受有期徒刑以上刑之宣告，有臺灣高等法院被
    告前案紀錄表附卷可憑，其因一時失慮，致罹刑章，已當庭
    向被害人馮羅雙妹道歉並寫下悔過書，並獲得馮羅雙妹之原
    諒，有悔過書1 份附卷可憑（見本院卷第13頁反面、15頁）
    ，其於本院審理中悔意甚殷，認被告經此次偵審程序及刑之
    宣告後，當能知所警惕，信無再犯之虞，本院因認前開宣告
    之刑，以暫不執行為適當，爰依刑法第74條第1 項第1 款之
    規定，併予宣告緩刑2 年，以啟自新。
據上論斷，應依刑事訴訟法第455 條之1 第1 項、第3 項、第36
9 條第1 項前段、第364 條、第299 條第1 項前段，刑法第169
條第1 項、第172 條、第74條第1 項第1 款，判決如主文。
本案經檢察官吳美文到庭執行職務。
中    華    民    國    99    年    11    月    5     日
                  刑事第一庭  審判長法  官  曾家貽
                                    法  官  俞力華
                                    法  官  張瓊華
以上正本證明與原本無異。
不得上訴。
                                    書記官  李宜娟
中    華    民    國    99    年    11    月    5     日
附錄本案論罪科刑法條：
中華民國刑法第169 條第1 項（誣告罪）
意圖他人受刑事或懲戒處分，向該管公務員誣告者，處7 年以下
有期徒刑。

司法院資訊處製作；財團法人民間司法改革基金會備份。
